【裁判字號】    98,交抗,319
【裁判日期】    980331
【裁判案由】    聲明異議
【裁判全文】
臺灣高等法院臺中分院交通事件裁定
抗  告  人
即受處分人  甲○○
上列抗告人因違反道路交通管理處罰條例案件，不服台灣台中地
方法院，中華民國98年2月25日所為裁定（98年交聲字第560號）
，提起抗告，本院裁定如下：
    主  文
抗告駁回。
    理  由
一、本案經本院審理結果，認第一審裁定並無不當，應予維持，
    並引用第一審裁定記載之理由（如附件）。
二、抗告意旨略以：(一)原裁定駁回理由一，認定抗告人行經台
    中市○○○路」與「崇德路」口，因不依標誌、標線號誌只
    是二段式左轉，而理由四中，證人即取締員警於原審審理時
    稱：他看到受處分人騎機車過來，從「三民路」直接左轉「
    崇德路」口，前後言詞不一，該路段經查為五叉路口，非常
    複雜。本件受逕行舉發，處分時並未具事證、科學儀器證據
    ，仍依法受處分，對於拒絕停車接受稽查而逃逸之違規，抗
    告人並沒有動機與意圖，當時該紅綠燈相交換，路口車多複
    雜，抗告人確實未能得知攔查。經舉發員警稱，違規過程員
    警均親眼所目睹，惟車流量大，肉眼判讀不具科學儀器之影
    像，誤判之可能性仍高。(二)抗告人自認可能在想事情，騎
    機車未有注意，即未依二段式左轉標誌騎駛轉彎，因恍神，
    故未依二段式，自認應依程序，接受道交管處罰鍰；但拒絕
    停車，接受稽查（逃逸），是於抗告人攔查與否仍難以認定
    。原裁定所指受處分人事證未明，各節尚與事實不符，為此
    提起抗告云云。
三、(一)按交通警員掣單舉發違反道路交通管理處罰條例所列之
    違規事實，本質上為行政處分，係公務員基於職務上權力，
    依法就特定之具體事件所為具公法上效果之單方行政行為，
    基於公務員為公法上行為具有公信力之原則，該行政處分當
    可被推定為真正，其據以依法處分之事實認定亦為正確無誤
    ，此與民事訴訟法第三百五十五條第二項規定：「文書依其
    程式及意旨得認作公文書者，推定其為真正」之情形相同，
    本此公信原則，乃立法者賦予行政機關制定違反道路交通事
    件統一裁罰標準及處理細則，使執勤警員得當機處分（如該
    細則第二十三條）以達其維護交通秩序、安全之行政目的，
    反之，若謂公務員一切行政行為均需預留證據以證其實，則
    國家行政勢必窒礙難行，據此，刑事訴訟法就犯罪證據有關
    之規定中，與屬行政秩序罰之交通違規裁罰本質不合之部分
    ，自不在準用之列。(二)本件當初舉發之情形，業經舉發員
    警於原審經具結後之證述甚詳：「（本案是否你舉發？）是
    我本人舉發。舉發當時，我服一般巡邏勤務，下午四點到六
    點，工作內容為中國醫藥學院新大樓週邊交通勸導及違規取
    締，舉發當時我站在崇德路一段殯儀館前方。」、「（當時
    看到什麼情況？）我看到受處分人，他騎機車從三民路過來
    ，直接左轉崇德路，但是依照三民路路口號誌，他要二階段
    左轉，他必須先到崇德路對面的錦南街待轉左轉，才能騎往
    崇德路方向。」、「（後來如何處理？）我看到他騎機車過
    來，我做攔停動作。」、「（三民路什麼情況可以直接左轉
    崇德路？）只有汽車才可以。綠燈的時候，汽車可以直接左
    轉，機車必須到錦南街待轉。」等語（參原審卷第18頁背面
    至第19頁正面），依證人所述及卷內所附證人手繪之圖示，
    核與抗告人於抗告狀中所自承者相符，足認抗告人確有未依
    標誌二段式左轉之事實，應確有其事。又依證人即舉發員警
    於原審經具結後之證述：「（攔停動作時，機車是否經過你
    面前？）機車距離我十五到二十公尺的時候，我做攔停動作
    ，攔停的時候，他在機車道。他往慢車道行駛，然後我做第
    二次攔停的時候，他往內車道快車道快速騎過去。」、「（
    攔停動作怎麼樣？）服勤務有規定要穿反光背心，必須具備
    指揮棒，必須鳴笛，請對方下車接受攔查。當時我穿著反光
    背心，我有鳴笛，有揮舞指揮棒請他停車。我有按照規定攔
    停。」、「（依你判斷，你覺得受處分人有無可能不知道你
    在攔停他？）根據我個人經驗判斷，他不可能不知道，因為
    他有往內逃竄的動作，而且往內加速逃竄，正常人應該不會
    有這個動作。」等語（見原審卷第19頁正面），揭諸上開說
    明，抗告人拒絕停車接受稽查而逃逸等情，堪已認定。抗告
    人並無法提出任何可供調查之證據以實其說，本院經查亦無
    何證據足資證明值勤警員有捏造事實違法取締之情事，則執
    勤警員本其維護交通秩序、安全職責所為之舉發，自應受到
    合法、正確之推定。是以原裁定駁回抗告人異議之聲明，核
    無不當。抗告人空言指摘原裁定不當尚屬無據，本件抗告為
    無理由，應予駁回。
四、據上論結，應依道路交通案件處理辦法第26條，刑事訴訟法
    第412條，裁定如主文。
中    華    民    國    98    年    3    月    31     日
            交通法庭    審判長法  官  王  增  瑜
                              法  官  廖  柏  基
                              法  官  吳  進  發
以上正本證明與原本無異。
不得再抗告。
                              書記官  柯  孟  伶
中    華    民    國    98    年    3    月    31     日


司法院資訊處製作；財團法人民間司法改革基金會備份。
